【裁判字號】    97,訴,3472
【裁判日期】    980821
【裁判案由】    清償借款
【裁判全文】
臺灣臺北地方法院民事判決      九十七年度訴字第三四七二號
原      告  永豐商業銀行股份有限公司
法定代理人  癸○○
訴訟代理人  己○○
            乙○○
            甲○○
            庚○○
被      告  辛○○原名丁○○.
被      告  戊○○
訴訟代理人  壬○○
被      告  丙○○
上列當事人間清償借款事件，本院於民國九十八年八月十日言詞
辯論終結，判決如下：
    主  文
被告應連帶給付原告新台幣捌拾玖萬捌仟伍佰陸拾壹元及自民國
九十六年十一月二十七日起至清償日止，按年息百分之八點五二
０計算之利息，及自民國九十六年十二月二十七日起至清償日止
，其逾期在六個月以內者，按上開利率百分之十，逾期超過六個
月者，按上開利率百分之二十計算之違約金。
訴訟費用由被告連帶負擔。
    事實及理由
一、查原告之法定代理人於本案訴訟進行中變更為癸○○，此有
    原告所提出之變更登記表、銀行營業執照各一份為證，是其
    聲明承受訴訟，經核與民事訴訟法第一百七十條、第一百七
    十五條之規定相符，應予准許，先予敘明。又被告張世勛、
    戊○○經合法通知，未於最後言詞辯論期日到庭，查無民事
    訴訟法第三百八十五條各款所列情事，爰准原告之聲請，對
    渠等一造辯論而為判決，併予敘明。
二、原告主張：
（一）原告前名稱為「台北國際商業銀行股份有限公司」，於民
      國九十五年十一月十三日與「建華商業銀行股份有限公司
      」合併，「台北國際商業銀行股份有限公司」為消滅銀行
      ，「建華商業銀行股份有限公司」為存續銀行，並更名為
      「永豐商業銀行股份有限公司」。被告辛○○（原名丁○○）前邀集其餘被告為連帶保證人，於九十四年八月二十
      六日向原告借款新台幣（下同）一百五十萬元，借款期間
      自九十四年八月二十六日起至九十九年八月二十六日為止
      ，利息按照基準利率加碼年率百分之三點八按月機動計息
      ，如未按期清償，逾期六個月以內應按前開利率之一成計
      算加付違約金，逾期六個月以上者，應另按約定利率之二
      成計算加付違約金，雙方並簽訂借據約定書（以下簡稱系
      爭約定書）為憑。嗣後被告丁○○僅繳本息至九十六年十
      一月二十六日為止，尚積欠本金八十九萬八千五百六十一
      元及利息、違約金尚未清償，依據系爭約定書第三條之約
      定，債務應視為全部到期，原告爰本於消費借貸與連帶保
      證之法律關係，請求被告連帶給付借款本金、利息及違約
      金。
（二）對於被告丙○○抗辯之陳述：原告之離職員工即系爭契約
      之對保人林嘉明於台灣台北地方法院檢察署九十七年度他
      字第八八０九號偽造文書案件中曾經具結證稱伊當時的確
      有核對被告丙○○所提示之資料後，被告丙○○才於系爭
      契約書上簽名，但伊當初為了與其餘兩名被告之對保時間
      同一，亦為配合原告銀行撥款作業，始將被告丙○○之對
      保日期押為九十四年八月二十四日，此觀諸系爭契約書被
      告丙○○所載之對保日期「94年8 月24日」其中「4」並
      非與前排之數字對齊，足見應為林嘉明事後刻意添上。原
      告之前雖然陳稱被告丙○○之對保日期亦為九十四年八月
      二十四日，然此係承辦人員無法確定被告丙○○之對保日
      期所致。然經法務部調查局鑑定結果，系爭契約書其上被
      告丙○○名義之簽名為真正，足證被告丙○○確實於系爭
      契約書上簽名，自應負連帶保證之責。
（三）綜上，原告爰本於消費借貸與連帶保證之法律關係，為訴
      之聲明並求為判決如主文第一項所示。
三、被告辛○○、戊○○雖未於最後言詞辯論期日到庭，然渠等
    之前到庭，對於原告所主張之事實並不爭執，僅辯稱：被告
    辛○○、戊○○目前並無能力清償積欠原告之借款本金、利
    息與違約金等語。
四、被告丙○○辯稱：被告丙○○雖係被告辛○○之姊姊壬○○
    為朋友關係，然被告丙○○並不認事被告辛○○，自無可能
    為被告辛○○之上開借貸擔任連帶保證人，被告丙○○並未
    簽署系爭約定書，系爭契約書上被告丙○○名義之簽名與印
    文均非真正。況原告主張系爭約定書之簽署時間為九十四年
    八月二十四日，被告丙○○為空服人員，當天人不在國內而
    早於八月二十二日出勤前往印度，於翌日即二十五日始返回
    台灣，絕無可能簽署系爭契約書。至於法務部調查局雖然鑑
    定系爭契約書上被告丙○○名義之簽名為真正，然鑑定並非
    百分之百正確，被告丙○○確實並未於系爭契約書上簽名等
    語，並為答辯聲明並求為判決：原告之訴駁回。
五、首查：
（一）被告辛○○前於九十四年八月二十六日向原告借款一百五
      十萬元，被告戊○○並為連帶保證人。上開借款期間自九
      十四年八月二十六日起至九十九年八月二十六日為止，利
      息按照基準利率加碼年率百分之三點八按月機動計息，如
      未按期清償，逾期六個月以內應按前開利率之一成計算加
      付違約金，逾期六個月以上者，應另按約定利率之二成計
      算加付違約金，雙方並簽訂系爭約定書。
（二）嗣後被告辛○○僅繳本息至九十六年十一月二十六日為止
      ，尚積欠本金八十九萬八千五百六十一元及利息、違約金
      尚未清償，依據系爭約定書第三條之約定，債務應視為全
      部到期。被告辛○○、戊○○本於上開消費借貸與連帶保
      證之契約關係，應連帶給付如主文第一項所示之借款本金
      、利息及違約金。
    以上事實，為原告及被告辛○○、戊○○所不爭執，並有原
    告所提出之系爭契約書及繳息狀況查詢單各一份為證，先予
    確認。
六、其次，原告主張被告丙○○為上開借款之連帶保證人，依據
    系爭契約之約定，應就上開借款尚未清償之本金、利息與違
    約金，負連帶給付之責任，並提出系爭契約書一份為證，經
    查其上「連帶保證人」欄位有被告丙○○名義之簽名。然被
    告丙○○否認為上開借款債務之連帶保證人，辯稱伊並未於
    系爭契約書上簽名，系爭契約書其上被告丙○○名義之簽名
    應屬偽造等語。查系爭契約書記載核對日期為九十四年八月
    二十四日，原告之前亦主張上開系爭契約書所記載之日期即
    為被告丙○○實際簽署系爭契約書與原告核對之日期（見本
    案九十八年二月十一日言詞辯論筆錄），而被告丙○○辯稱
    伊為航空公司空服人員，早於九十四年八月二十二日即出勤
    飛往印度，於同月二十五日始返回台灣，絕無可能於二十四
    日至原告銀行簽署系爭契約書等語，並有與其所述相符之中
    華航空公司九十八年二月十九日函與所附之被告丙○○值勤
    任務時程表一份可稽，是被告丙○○辯稱伊於九十四年八月
    二十四日當天確實不在國內一事，雖可採信，然查：
（一）原告現已離職然當時負責對保之員工即證人林嘉明於另案
      即台灣台北地方法院檢察署九十七年度他字第八八０九號
      偽造文書案件中曾經具結證稱「是我對保的，我印象中是
      壬○○先帶她弟弟和母親晚上約五點多來分行對保，事後
      好像跟丙○○再約做對保的動作，因為事隔了很久，細節
      記不起來，但是我確定她們不是同一天來對保」、「九十
      四年八月二十四日是主要借款人來分行對保的日期，應該
      是壬○○帶著她母親和她弟弟對保的日期」、「銀行希望
      對保人跟貸款人一同來對保，但是第一次對保時，丙○○
      沒有到場，那時是為了方便她們，因為丙○○是空服員」
      、「（對保有無看相關資料？）會對身份證資料，會確定
      身份證上照片是本人」等語，此有上開案件九十八年四月
      二十四日詢問筆錄可查。
（二）此外，經本院囑託法務部調查局就上開簽名為筆跡鑑定，
      依據法務部調查局九十七年十二月三十日調科貳字第
      09700533 66 0號鑑定書之記載，系爭契約書其上被告丙○○名義之簽名編為甲類，被告丙○○不爭執真正之九十
      七年五月十二日換領國民身份證申請書及附件、誠泰商業
      銀行股份有限公司本票及借款契約書、中華航空公司「申
      請留職停薪預告書」、台灣中小企業銀行新店分行「青年
      創業貸款契約」以及被告丙○○之當庭簽名筆跡編為乙類
      ，以歸納分析與特徵比對為鑑定方法，甲類筆跡與乙類筆
      跡筆劃特徵相同。是原告主張系爭契約書上「連帶保證人
      」欄位被告丙○○名義之簽名應為真正。
（三）因而，系爭契約書上「連帶保證人」欄位被告丙○○名義
      之簽名既然為真正，則證人林嘉明所證述之情節即系爭契
      約書雖然記載被告丙○○之對保日期為九十四年八月二十
      四日，然此並非被告丙○○實際簽署系爭契約書以及原告
      踐行核對程序之日期，應屬有據而為可採。
（四）復按自認之撤銷，除別有規定外，以自認人能證明與事實
      不符，且係出於錯誤而為自認者，始得為之，民事訴訟法
      第二百七十九條第三項定有明文，故自認人撤銷其自認者
      ，除應向法院為撤銷自認之表示外，尚須舉證證明其自認
      有與事實不符，且其自認係出於錯誤之事實，最高法院著
      有七十二年度台上字第三二一一號裁判要旨可資參照。原
      告之前雖然主張被告丙○○實際簽署系爭契約書與原告踐
      行對保程序之日期即為系爭契約書所記載之九十四年八月
      二十四日，之後以其訴訟代理人並非本件貸款承辦人員，
      並不瞭解實際情狀，而為上開與事實不符之自認為由，撤
      銷上開自認，並主張被告丙○○實際簽署系爭契約書與原
      告踐行對保程序之日期並非九十四年八月二十四日等語，
      經核與證人林嘉明之前揭證詞與上開鑑定結果相符，故原
      告撤銷上開自認，應為法之所許。
（五）因此，系爭契約書其上被告丙○○之簽署日期以及原告踐
      行核對程序之日期，雖然記載為九十四年八月二十四日，
      然此並非被告丙○○實際簽署系爭契約書與原告踐行核對
      程序之日期，故被告丙○○於九十四年八月二十四日當天
      雖然不在國內，亦無從為有利於被告丙○○之認定。而原
      告主張被告丙○○確實簽署系爭契約書乙節，有上開鑑定
      書與證人林嘉明之證詞為證，應屬可採，被告丙○○前揭
      辯解，即非有據。
七、綜上所述，原告主張被告丙○○為上開消費借貸契約之連帶
    保證人，為有理由，原告本於消費借貸與連帶保證契約之法
    律關係，請求被告連帶給付如主文第一項所示之借款本金、
    利息與違約金，為有理由，應予准許。又本案事證已臻明確
    ，兩造其餘主張與攻擊防禦方法，經核均與本案判決結果無
    影響，爰不一一予以審酌，附此說明。
據上論結，本件原告之訴為有理由，依民事訴訟法第三百八十
五條第一項前段、第八十五條第二項，判決如主文。
中    華    民    國  九十八  年    八   月  二十一  日
                  民事第四庭    法  官  匡  偉
以上正本係照原本作成
如對本判決上訴，須於判決送達後二十日內向本院提出上訴狀
中    華    民    國  九十八  年    八   月  二十一  日
                                書記官  巫玉媛


司法院資訊處製作；財團法人民間司法改革基金會備份。
